【裁判字號】    99,上訴,563
【裁判日期】    990611
【裁判案由】    違反毒品危害防制條例
【裁判全文】
臺灣高等法院高雄分院刑事判決         99年度上訴字第563號
上  訴  人
即  被  告  甲○○
選任辯護人  陳煜昇律師
            張永昌律師
上列上訴人因違反毒品危害防制條例案件，不服臺灣高雄地方法
院98年度訴字第1323號中華民國99年1 月13日第一審判決（起訴
案號：臺灣高雄地方法院檢察署98年度偵字第15934 號），提起
上訴，本院判決如下：
    主  文
上訴駁回。
    事  實
一、甲○○前因偽造文書案件，經臺灣高等法院以94年度上訴字
    第1664號判處有期徒刑1 年5 月確定，甫於民國96年7 月16
    日執行完畢。猶不思警惕，明知海洛因為毒品危害防制條例
    第2 條第2 項第1 款所定之第一級毒品，無正當理由，不得
    持有、販賣，竟基於販賣第一級毒品海洛因之犯意，分別為
    下述販賣海洛因之犯行：
  (一)甲○○於98年1 月22日19時許，先以其使用之門號00000000
    00號行動電話，與蘇文志使用之門號0000000000號行動電話
    聯繫販賣海洛因，旋在其位於高雄市左營區○○○路1 號6
    樓之9 住處附近，以新臺幣（下同）500 元之價格，販賣海
    洛因1 小包予蘇文志。
  (二)甲○○於98年1 月30日17時28分許，先以其使用之上開門號
    行動電話與陳志賢使用之門號0000000000號行動電話聯繫販
    賣海洛因，旋在高雄市○鎮區○○路與凱旋路口，以1,000
    元之價格，販賣海洛因1 小包予陳志賢。
  (三)甲○○於98年2 月4 日9 時12分許，先以其使用之上開門號
    行動電話與蘇文志使用之上開門號行動電話聯繫販賣海洛因
    ，旋在其上開住處附近，以500 元之價格，販賣海洛因1 小
    包予蘇文志。
    嗣經警於98年3 月5 日19時30分許，持搜索票至甲○○上開
    住處執行搜索，當場扣得甲○○所有之海洛因2 小包（合計
    淨重1.33公克，含外包裝）等物，而查獲上情。
二、案經國防部憲兵司令部高雄憲兵隊報告臺灣高雄地方法院檢
    察署檢察官偵查起訴。
    理  由
壹、證據能力部分：
一、證人陳志賢於警詢之陳述：
    按被告以外之人於審判中所在不明而無法傳喚或傳喚不到者
    ，其於司法警察官或司法警察調查中所為之陳述，經證明具
    有可信之特別情況，且為證明犯罪事實之存否所必要者，得
    為證據，刑事訴訟法第159 條之3 定有明文。證人陳志賢於
    原審法院審理中經合法傳喚及拘提而不到庭，有送達證書、
    拘票、高雄市政府警察局鼓山分局98年12月7 日函暨報告書
    附卷可查（原審訴字卷第34、81～84頁），所在不明而傳喚
    不到。本院以其於警詢中所為之陳述，因未與被告同庭接受
    訊問，較無人情壓力，且未受外界之污染，依警詢之客觀環
    境及條件，應認證人陳志賢於警詢中所為之陳述，具有可信
    之特別情況，且為證明被告本件犯罪存否所必要，揆諸上開
    規定，應得為證據。
二、證人蘇文志於警詢之陳述：
    按被告以外之人於審判外之言詞或書面陳述，除法律有規定
    者外，不得作為證據，刑事訴訟法第159 條第1 項定有明文
    。證人蘇文志於警詢中之陳述，業經辯護人表示不同意作為
    證據，復核無法定例外得為證據之情形，揆諸前揭說明，該
    審判外之陳述自不得為證據。
三、證人蘇文志於偵訊之陳述：
    按被告以外之人於偵查中向檢察官所為之陳述，除顯有不可
    信之情況者外，得為證據，刑事訴訟法第159 條之1 第2 項
    定有明文。立法者係以現階段刑事訴訟法規定檢察官代表國
    家偵查犯罪、實施公訴，依法有訊問被告、證人、鑑定人之
    權，且實務運作時，偵查中檢察官向被告以外之人所取得之
    陳述，原則上均能遵守法律規定，不致違法取供，其可信性
    甚高，為兼顧理論與實務，而對被告以外之人於偵查中向檢
    察官所為之陳述，除顯有不可信之情況者外，得為證據（最
    高法院95年度臺上字第6675號判決意旨參照）。證人蘇文志
    於偵查中以證人身分向檢察官具結所為之陳述，性質上雖屬
    傳聞證據，惟證人蘇文志業於原審以證人身分到庭具結作證
    ，並接受交互詰問，對被告詰問、對質之權利並未剝奪；且
    司法實務運作上，咸認偵查中檢察官向被告以外之人所取得
    之陳述，原則上均能遵守法律規定，不致違法取供，其可信
    性極高，因而明定除顯有不可信之情況者外，得為證據。而
    證人蘇文志於原審審理時未曾提及檢察官在偵查時有何不法
    取供之情形，亦無證據顯示其偵訊之陳述係遭受強暴、脅迫
    、詐欺、利誘等外力干擾情形，或在影響其心理狀況致妨礙
    其自由陳述等顯不可信之情況下所為，是應認證人蘇文志於
    偵查中經具結所為之陳述應具證據能力。
貳、實體部分：
一、事實欄一(一)、(三)部分：
  (一)訊據被告甲○○矢口否認有事實欄一(一)、(三)之犯行，辯稱：
    我於98年1 月22日與蘇文志見面，是叫他還我錢，但他沒有
    帶錢來，我就走了，我於98年2 月4 日有與蘇文志通電話，
    但是沒有見面，我沒有賣海洛因給蘇文志云云。
  (二)經查，被告於98年1 月22日19時許，以其使用之門號000000
    0000號行動電話，與蘇文志使用之門號0000000000號行動電
    話聯繫，蘇文志提及要向被告購買500 元的海洛因，並要求
    被告自其高雄市左營區○○○路1 號6 樓之9 住處下樓交易
    ；又被告於98年2 月4 日9 時12分許，以其使用之上開門號
    行動電話，與蘇文志使用之上開門號行動電話聯繫，蘇文志
    提及要向被告購買500 元的海洛因等情，業據證人蘇文志於
    原審審理時證稱：我總共跟被告買過2 次海洛因，都買500
    元，時間大約是1 月底、2 月初那時候，交易地點以我打被
    告手機時被告人在哪裡而定；我向被告購買2 次海洛因，都
    是電話聯絡當天拿到；98年1 月22日19時0 分14秒我與被告
    行動電話之監聽譯文中提及「半張」是指我要向被告拿500
    元海洛因，當天晚上7 點多拿到海洛因；98年2 月4 日9 時
    12分36秒我與被告行動電話之監聽譯文中提及「一張」指1,
    000 元，「半張」指500 元，當天是拿到500 元的海洛因等
    語明確（原審訴字卷第101-104 頁），並有行動電話通聯紀
    錄及監聽錄音光碟在卷可參。且原審法院當庭勘驗上開2 門
    號通訊監察錄音光碟結果，其中被告使用之0000000000號行
    動電話與蘇文志使用之門號0000000000號行動電話於98年1
    月22日19時0 分14秒之通話內容如下：
    被  告：怎麼樣。
    蘇文志：我要多少，我要那個..你甘知道嗎？
    被  告：半張嗎？
    蘇文志：嘿啦嘿啦嘿啦。
    被  告：嘿啦。
    蘇文志：你現在馬上下來呢。
    被  告：好啦
    蘇文志：好。
    另被告使用之0000000000號行動電話與蘇文志使用之門號00
    00000000號行動電話於98年2 月4 日9 時12分36秒之通話內
    容如下：
    蘇文志：你有辦法來嗎？
    被  告：可以啊。
    蘇文志：好啦，你到家..你到我這邊打，你到民族路和華夏
            路你打給我。
    被  告：民族華夏喔？
    蘇文志：嘿。
    被  告：喔... 啊，你要？
    蘇文志：你順便帶過來。
    被  告：一張？
    蘇文志：沒有啦" 半張" 啦。
    被  告：半張，你不是昨天說要一張。
    蘇文志：我原本... 反正我這時....半張啦。
    被告：好好好..。」
    此有原審法院98年11月19日審判期日勘驗上開2 門號通訊監
    察錄音光碟之審判筆錄在卷可稽（原審訴字卷第62-63 、66
    -68 頁）。而該等通訊監察錄音內容為被及蘇文志之聲音乙
    情，復經被告於原審審理時供承在卷（原審訴字卷第63、68
    頁）。足證被告分別於98年1 月22日19時許、98年2 月4 日
    9 時12分後某時，在其位於高雄市左營區○○○路1 號6 樓
    之9 之住處附近，確有分別販賣500 元之海洛因予蘇文志之
    犯行無訛。被告於原審先係供稱：我認識蘇文志，但跟蘇文
    志沒有金錢往來等語（原審審訴卷第23頁背面），嗣於原審
    審判程序時辯稱：我與蘇文志有金錢上的糾紛，蘇文志之證
    詞沒有可信度云云（原審訴字卷第114 頁）；又其於原審稱
    ：1 月22日沒有與蘇文志見面云云，於本院改稱：1 月22日
    有與蘇文志見面，是叫他還我錢云云；被告前後供述迥異，
    且核與上述通訊監察錄音光碟之譯文及證人蘇文志之前揭證
    述相悖，應係事後卸責之詞，洵無可採。
二、事實欄一(二)部分：
  (一)訊據被告甲○○固坦承於98年1 月30日曾與陳志賢在高雄市
    ○鎮區○○路與凱旋路口見面，惟矢口否認有事實欄一(二)之
    犯行，辯稱：我當天跟陳志賢碰面是要還他錢，沒有賣海洛
    因予陳志賢云云。
  (二)經查，被告於98年1 月30日17時28分許以其使用之門號0000
    000000號行動電話，與陳志賢使用之門號0000000000號行動
    電話聯繫，陳志賢提及要向被告購買1,000 元的海洛因，並
    自行前往高雄市○○路與凱旋路口交易等情，業據證人陳志
    賢於警詢時證稱：我於98年1 月底以1,000 元向被告購買海
    洛因1 小包，我與被告相約在中山路與凱旋路口交易；98年
    1 月30日17時28分27秒我與被告行動電話之監聽譯文中提及
    「一個人」是指要向被告購買1,000 元的海洛因，並自行前
    往等語明確（警卷第32～35頁），復有行動電話通聯紀錄及
    監聽錄音光碟在卷足佐。且原審法院當庭勘驗上開2 門號通
    訊監察錄音光碟結果，被告使用之0000000000號行動電話與
    陳志賢之0000000000號行動電話，於98年1 月30日17時28分
    27秒之通話內容為：
    被  告：我在..我在在外面忙阿，等一下打給你啦。
    陳志賢：啊你有沒有阿？
    被  告：等一下就有了，11號的。
    陳志賢：啊那我現在先過去你那裡啦。
    被  告：沒有沒有..我要去中山路凱旋路呢。
    陳志賢：啊那我去那裡等你啦。
    被  告：你到那邊等我也沒有用阿，我要先去那邊看怎麼樣
            ，打給你啦。
    陳志賢：喔這樣要多久啦？我現在人在不舒服....你是
    被  告：你要拿多少阿？
    陳志賢：先一個人啦。
    被  告：一個人喔？
    陳志賢：嘿啊。
    被  告：我等一下打給你，我等一下馬上打給你。
    陳志賢：你先跟我說要多久啦？我現在忍不住了。
    被  告：要20分啦。
    蘇文志：20分是嗎？
    被  告：嘿。
    陳志賢：20分..那樣我直接過去中山路凱旋路那邊等你喔。
    被  告：嗯好啦好啦。
    此有原審法院98年11月19日審判期日勘驗上開門號通訊監察
    錄音光碟之審判筆錄在卷可稽（原審訴字卷第53-55 頁）。
    而前揭通訊監察錄音內容為被告及陳志賢之聲音等情，業經
    被告於原審審理時供承在卷（原審訴字卷第55頁）。堪認被
    告於98年1 月30日17時28分後某時，在高雄市○鎮區○○路
    與凱旋路口，確有販賣1,000 元的海洛因予陳志賢之犯行無
    訛。被告就此部分所辯，核與上述通訊監察錄音光碟之譯文
    及證人陳志賢前揭證述不符，應係飾卸之詞，不足採信。
三、被告經警於98年3 月5 日19時30分許，持搜索票至其上開住
    處執行搜索，當場扣得其所有之海洛因白色粉末2 小包，有
    搜索扣押筆錄附卷可稽。本件扣案之白色粉末2 包，經送鑑
    驗均含微量海洛因成分（合計淨重1.33公克，含外包裝），
    有法務部調查局濫用藥物實驗室98年6 月29日調科壹字第09
    823018650 號鑑定書在卷可憑（偵卷第46頁），證人蘇文志
    於原審審理時亦證稱因其有施用過，可以確定向被告購買之
    東西是海洛因等語（原審訴字卷第103 頁），證人陳志賢於
    警詢時供承其有施用海洛因之習慣等語（警卷第33頁），益
    徵證人蘇文志、陳志賢證述渠等於上開時地向被告購買海洛
    因施用等情應可採信。
四、按販賣毒品之行為，並無一定之公定價格，每次買賣之價格
    亦各有差異，隨供需雙方之資力或關係之深淺或需求之數量
    、貨源之充裕與否、販賣者對於資金之需求如何與殷切與否
    ，以及政府查緝之態度，進而為各種之風險評估，而有各種
    不同之標準，並非一成不變。販賣者從各種「價差」或「量
    差」或係「純度」謀取利潤方式，或有差異，然其所圖利益
    之非法販賣行為目的，則屬相同，並無二致。本件被告雖未
    供承販入、賣出毒品所賺取之差價為何。惟一般民眾普遍認
    知毒品之非法交易，向為政府查禁森嚴且重罰不貸，衡諸常
    情，倘非有利可圖絕無平白甘冒被重罰高度風險之理，從而
    ，舉凡其有償交易，除足反證其確另基於某種非圖利本意之
    關係外，通常尚難因無法查悉其買進、賣出之差價，而諉無
    營利之意思，或阻卻販賣犯行之追訴（最高法院87年度臺上
    字第3164號判決意旨參照）。本件被告於前揭時、地販賣海
    洛因供陳志賢、蘇文志施用，自屬有利可圖，而無徒勞之理
    ，其基於營利意圖而為販賣海洛因之犯行，堪予認定。綜上
    ，本件事證明確，被告上開犯行均堪認定，應依法論科。
參、論罪科刑及沒收：
一、被告行為後，毒品危害防制條例第4 條第1 項規定業於98年
    5 月20日修正公布，修正後之規定提高併科罰金刑之上限，
    比較新舊法結果，修正後之規定並非較有利於被告，依刑法
    第2 條第1 項規定，應適用較有利於被告之行為時即修正前
    毒品危害防制條例第4 條第1 項規定。
二、按海洛因屬毒品危害防制條例第2 條第2 項第1 款所稱之第
    一級毒品，依法不得持有、販賣。核被告甲○○前揭所為，
    均係犯98年5 月20日修正前毒品危害防制條例第4 條第1 項
    之販賣第一級毒品罪，其持有之低度行為，為販賣之高度行
    為所吸收，不另論罪。被告上開3 次販賣海洛因之犯行，均
    犯意各別、行為互殊，應予分論併罰。又被告前因偽造文書
    案件，經臺灣高等法院以94年度上訴字第1664號判處有期徒
    刑1 年5 月確定，甫於民國96年7 月16日執行完畢，有臺灣
    高等法院被告前案紀錄表在卷可考，其於受徒刑之執行完畢
    ，5 年以內故意再犯本件有期徒刑以上之3 罪，均為累犯，
    俱應依刑法第47條第1 項加重其刑，惟其所犯販賣第一級毒
    品罪法定本刑為無期徒刑、死刑部分，依刑法第64條第1 項
    、第65條第1 項規定，不得加重其刑。
三、次按毒品危害防制條例制定之目的，係為防制毒品危害，維
    護國民身心健康，而有關販賣第一級毒品罪責部分，則處以
    死刑或無期徒刑之重刑；然若未分別行為人販賣第一級毒品
    之數量、次數、獲利金額及所造成之危害，一律處以死刑或
    無期徒刑之重刑，自非罰其所當罰之刑事政策目的，亦非阻
    絕毒害之唯一方法。查本件被告3 次販賣海洛因犯行，每次
    犯罪所得僅500 元或1,000 元，其販賣數量非鉅，衡之修正
    前毒品危害防制條例第4 條第1 項法定本刑為死刑、無期徒
    刑，倘與大量販賣毒品者相比，若處以被告法定最輕本刑無
    期徒刑，猶嫌過重，難謂符合罪刑相當性及比例原則，被告
    犯罪情狀相較於法定之重刑，在客觀上情節顯可憫恕，爰依
    刑法第59條之規定，就被告所犯販賣第一級毒品之3 罪均予
    以酌量減輕其刑，並依法先加後減之（罰金部分先加後減，
    無期徒刑、死刑部分則減輕）。
四、原審認被告罪證明確，因而適用修正前毒品危害防制條例第
    4 條第1 項，毒品危害防制條例第18條第1 項前段、第19條
    第1 項，刑法第2 條第1 項前段、第11條、第47條第1 項、
    第59條、第51條第5 款規定，並審酌被告為牟私利而販賣海
    洛因，所為戕害他人身心健康，犯罪所生危害非輕，衡以各
    次販賣數量非鉅，犯罪所得無多，非屬大規模販毒，情節相
    對較輕，及其智識程度、生活狀況等一切情狀，就被告3 次
    販賣第一級毒品犯行，分別量處有期徒刑15年6 月、16年、
    15年6 月並定其應執行有期徒刑28年。復敘明按以營利為目
    的販入毒品，經多次販賣後，持有剩餘毒品被查獲，其各次
    販賣毒品行為，固應併合處罰。惟該持有剩餘毒品之低度行
    為，應僅為最後一次販賣毒品之高度行為所吸收，不另論罪
    。則就該查獲之剩餘毒品，祇能於最後一次之販賣毒品罪宣
    告沒收銷燬，不得於各次販賣毒品罪均宣告沒收銷燬（最高
    法院97年度臺上字第4068號判決意旨參照）。本件扣案之白
    色粉末2 包（合計淨重1.33公克，含外包裝），係毒品危害
    防制條例第2 條第2 項第1 款所規定之第一級毒品海洛因，
    屬違禁物，爰依毒品危害防制條例第18條第1 項前段規定，
    不問屬於犯人與否，沒收銷燬之，並於被告98年2 月4 日9
    時12分後某時販賣第一級毒品予證人蘇文志之罪刑項下宣告
    之。未扣案之販賣海洛因所得合計共2,000 元，均為被告因
    販賣毒品所得之財物，均應依毒品危害防制條例第19條第1
    項之規定，分別於各次販賣第一級毒品罪刑項下，依各次販
    毒所得宣告沒收之，如全部或一部不能沒收時，以其財產抵
    償之。至於被告販毒時用以聯絡之易利信廠牌行動電話1 支
    ，未經扣案，且被告供稱該行動電話已遺失（本院訴字卷第
    109 頁），應已滅失而不復存在，另被告使用之門號000000
    0000號SIM 卡為其友人劉宏家所借用，亦為被告供陳在卷（
    本院訴字卷第109 頁），且有該門號申請人資料可佐（偵卷
    第66頁），並非被告所有，均不予宣告沒收。另扣案之塑膠
    吸食器1 個、玻璃吸食器2 個、殘渣夾鏈袋4 個、空夾鏈袋
    1 個，並無具體證據顯示與本件犯行有關，爰均不予宣告沒
    收。經核原判決認事用法，核無不合，量刑亦屬允當。被告
    上訴意旨否認犯罪，指摘原判決不當，為無理由，應予駁回
    。
據上論斷，應依刑事訴訟法第368條，判決如主文。
本案經檢察官方娜蓉到庭執行職務。
中    華    民    國    99    年    6     月    11    日
                  刑事第九庭    審判長法  官   莊秋桃
                                      法  官   田平安
                                      法  官   范惠瑩
以上正本證明與原本無異。
如不服本判決應於收受本判決後10日內向本院提出上訴書狀，其
未敘述上訴理由者，並得於提起上訴後10日內向本院補提理由書
狀（均須按他造當事人之人數附繕本）「切勿逕送上級法院」。
中    華    民    國    99    年    6     月    11    日
                                      書記官   戴育婷
附錄本判決論罪科刑法條：
毒品危害防制條例第4條
製造、運輸、販賣第一級毒品者，處死刑或無期徒刑；處無期徒
刑者，得併科新臺幣 2 千萬元以下罰金。
製造、運輸、販賣第二級毒品者，處無期徒刑或 7 年以上有期
徒刑，得併科新臺幣 1 千萬元以下罰金。
製造、運輸、販賣第三級毒品者，處 5 年以上有期徒刑，得併
科新臺幣 7 百萬元以下罰金。
製造、運輸、販賣第四級毒品者，處 3 年以上 10 年以下有期
徒刑，得併科新臺幣 3 百萬元以下罰金。
製造、運輸、販賣專供製造或施用毒品之器具者，處 1 年以上
7 年以下有期徒刑，得併科新臺幣 1 百萬元以下罰金。
前五項之未遂犯罰之。

司法院資訊處製作；財團法人民間司法改革基金會備份。
